臺灣嘉義地方法院民事判決　　　　96年度小上字第20號
上　訴　人　甲○○
被　上訴人　遠東國際商業銀行股份有限公司
　　　　　　　　　　　　樓
法定代理人　乙○○
上列當事人間請求清償借款事件，上訴人對於中華民國96年4月
24日本院嘉義簡易庭95年度嘉小字第2071號第一審判決提起上訴
，本院合議庭判決如下：
    主  文
上訴駁回。
第二審訴訟費用新臺幣壹仟伍佰元由上訴人負擔。
    理      由
一、程序方面：
  　按對於小額程序之第一審裁判之上訴，非以其違背法令為理
    由，不得為之；又小額訴訟程序之上訴狀內應記載上訴理由
    ，表明原判決所違背之法令及其具體內容，及依訴訟資料可
    認為原判決有違背法令之具體事實；小額程序之第二審判決
    ，有依上訴意旨足認上訴為無理由者，得不經言詞辯論為之
    ，民事訴訟法第436條之24第2項、第436條之25、第436條之
    29第2款，分別定有明文。本件上訴人提起上訴已指出：兩
    造間分期付款契約書違反民法第247條之1、245條之1之規定
　　，原審未正確適用上開規定，屬違背法令等語。核其上訴理
  　由，既以原審判決違背上揭規定等語，堪認其對於第一審小
    額判決違背法令之情事，已有具體指摘，上訴人提起本件上
    訴，應認為已具備合法要件，合先敘明。
二、被上訴人起訴主張：
    上訴人於民國93年5月23日向被上訴人借款新台幣（下同）
    103,680元，約定借款期限自93年5月28日起至96年5月28日
    止共36期，不依約定還本付息者，即喪失分期償還之利益，
    原告並得請求清償所有之債務，及按年利率百分之18.25計
    算之違約金。詎上訴人自95年6月25日屆期未依約清償，尚
    積欠被上訴人31,680元及約定之違約金，屢經催討無效，爰
    依據消費借貸契約之法律關係，請求上訴人給付積欠之本金
    及違約金，並聲明：上訴人應給付31,680元，及自95年7月
    26日起至清償日止，按年息百分之18點25計算之違約金等語
    。
三、上訴人主張略以：
  (一)企業經營者應向消費者明示定型化契約之內容或應以顯著之
    方式公告其內容，並經消費者同意受其拘束。惟上訴人與訴
    外人音象網路科技股份有限公司（下稱音象公司）簽訂分期
    付款契約時，業務人員並未明示告知契約內容，無以特別顯
    著之方示表示契約內容，對消費者產生重大不利益，依民法
    第247條之1之規定，該部分約定應屬無效。
  (二)上訴人與訴外人音象公司簽訂之契約載明，以書面通知將無
    條件終止契約，然上訴人於93年12月6日以書面通知終止契
    約，契約卻未因此無效，顯然違反誠實及信用原則，依民法
    第245條之1之規定，對於非因過失而信契約能成立致受損害
    之他方當事人，負賠償責任。且因訴外人音象公司與被上訴
    人間之配合，使消費者上當並導致權益受損，依消費者保護
    法第51條，消費者得請求損害額3倍以下之懲罰性賠償金等
    語。
四、原審以上訴人雖否認分期付款契約書上之簽名為真正，然經
    內政部警政署刑事警察局鑑定結果，確為上訴人筆跡無訛，
    且上訴人於鑑定後亦自承確有於分期付款契約書上簽名，而
    上訴人雖另辯稱音象公司已倒閉而不願繼續付款云云，惟基
    於債之相對性原則，上訴人與音象公司間之糾紛，不得對抗
    被上訴人等情，認被上訴人基於消費借貸契約之法律關係，
    請求上訴人給付積欠之本金及違約金為有理由，判決上訴人
    應給付被上訴人31,680元，並自95年7月26日起至清償日止
    ，按年息百分之18.25計算之違約金。上訴人對原審判決不
    服，提起上訴，並聲明：原判決廢棄，被上訴人在第一審之
    訴駁回。
五、按當事人於小額訴訟之第二審程序不得提出新攻擊或防禦方
    法，民事訴訟法第436條之28亦有明文。本件上訴人於原審
    否認系爭分期付款契約書上之簽名為真正，嗣鑑定結果認定
    分期付款契約書上之簽名為真正後，即辯稱不願再繳納積欠
    款項云云。然其上訴後，抗辯系爭分期付款契約違反民法第
    247條之1、第245條之1等語，經核皆屬新攻擊防禦方法，揆
    諸前開條文之規定，本院自毋庸加以審酌。
六、綜上所述，本件原審判決依卷內所附之證據資料加以取捨、
    判斷，認定系爭分期付款契約書為真正，上訴人以其與音象
    公司間之事由為抗辯，基於債之相對性原則，尚非有據，系
    爭分期付款契約既屬真正，則被上訴人基於分期付款契約請
    求，為有理由，原審判決上訴人應給付31,680元及自95年7
    月26日起至清償日止，按年利率百分之18.25計算之違約金
    ，並依職權宣告假執行，經核無判決違背法令情事，上訴人
    上訴意旨指摘原判決違背法令，求予廢棄改判，惟依其上訴
　　意旨已足認上訴為無理由，爰不經言詞辯論，逕以判決駁回
  　之。
七、末按法院為小額訴訟費用之裁判時，應確定其費用額，民事
    訴訟法第436條之191第1項定有明文，此依同法第436條之32
    第1項規定，於小額事件之上訴程序準用之。上訴人提起本
    件上訴既經駁回，則上訴人應負擔之本件訴訟費用額為第二
    審裁判費1,500元。
八、據上論結，本件上訴為無理由，依民事訴訟法第436條之29
    第2款、第436條之32第1項、第2項、第449條第1項、第436
    條之19第1項、第78條，判決如主文。
中　　華　　民　　國　　96　　年　　  9　  月　　7　　日
                  民二庭審判長法　官　黃茂宏
                              法　官　黃明展
                              法　官　林中如
中　　華　　民　　國　　96　　年　　  9　  月　　7　　日
                              書記官  陳湘蓉
以上正本係照原本作成
本判決不得上訴
